最高法院民事判決　　　　　　　　　　　　　　　八十六年度台上字第二六三一號
　　上　訴　人　丙○○
　　　　　　　　乙○○
　　　　　　　　林呈哲
　　　　　　　　林桂竹
　　　　　　　　林錫慶
　　　　　　　　林水源
　　　　　　　　林秀琴
　　被 上訴 人　甲○○
　　　　　　　　賀雋林
右當事人間請求給付違約金等事件，上訴人對於中華民國八十五年七月二十九日台灣
高等法院第二審判決（八十四年度上字第四三七號），提起上訴，本院判決如左：
    主  文
上訴駁回。
第三審訴訟費用由上訴人負擔。
    理  由
本件上訴人丙○○、乙○○、林呈哲、林桂竹、林錫慶、林水源、林秀琴（下稱丙○
○等七人）主張：丙○○以次之六人（林秀琴除外），於民國七十八年七月十四日，
與新普興業股份有限公司（下稱新普公司）簽立契約，由丙○○等六人提供土地，由
新普公司提供資金，合建房屋。因新普公司遲遲未將地主應分得之不動產，交付、移
轉予丙○○等六人及指定之上訴人林秀琴，經雙方協商，丙○○等六人與新普公司於
八十二年九月二十一日簽立第一份協議書，約定上訴人七人共分得訟爭台北市○○路
○段二一九號一樓、二樓、四樓、四樓之一、六樓、七樓房屋及地下第一層應有部分
一萬分之二一三○、地下第二層編號第三、八、九、十號停車位、地下第三層編號第
二十二、二十六號停車位（下稱訟爭不動產），交屋、過戶期限為八十三年二月六日
，被上訴人甲○○、賀雋林亦於協議書上簽名。嗣新普公司仍未遵約交付，移轉不動
產，上訴人七人、新普公司及甲○○、賀雋林乃於八十三年三月十四日書立第二份協
議書，約明新普公司自八十三年二月六日起每逾一日，按日給付伊七人懲罰性違約金
新台幣（下同）一萬五千元，以每六十天為結算週期，於結算期末日以現金一次給付
，如未滿六十天者，按實際逾期天數計付。第二份協議書簽訂迄今，新普公司仍未交
付、移轉訟爭不動產，甲○○以個人名義簽發支票，支付八十三年二月七日起至八十
三年六月六日止懲罰性違約金一百八十萬元予伊，自八十三年六月七日起，新普公司
未再付違約金，亦未交付、移轉訟爭不動產等情，求為命新普公司與被上訴人甲○○
、賀雋林共同給付伊二百零五萬五千元及八十三年十月二十二日起至交付第一審判決
附表（下稱附表）所示之不動產之日止按日給付伊一萬五千元之懲罰性違約金，並按
每日一萬五千元從八十三年六月八日起至清償日止給付法定遲延利息。並共同給付伊
三百八十五萬五千元及自八十三年十月二十二日起至交付前項不動產之日止按日給付
伊一萬五千元之損害賠償金，並按每日一萬五千元從八十三年二月七日起至清償日止
之法定遲延利息（第一審判命自八十三年六月七日起至八十四年二月一日止計算新普
公司、甲○○、賀雋林應共同給付丙○○等七人之違約金三百六十萬元及其中之九十
萬元自八十三年八月六日起，另九十萬元自八十三年十月五日起，另九十萬元自八十
三年十二月四日起，其餘九十萬元自八十四年二月二日起，均至新普公司等交付及移
轉如附表所示之不動產之日止按年息百分之五計算之利息，並自八十四年二月二日起
再按每六十日給付丙○○等七人九十萬元壹次，至新普公司等交付及移轉如附表所示
之不動產之日止。新普公司等三人應給付丙○○等之損害金三百九十四萬五千元及自
八十三年十月二十七日起至新普公司等交付移轉前項不動產之日止法定遲延利息，及
自八十三年十月二十八日起至新普公司等交付及移轉前項不動產之日止，每日以一萬
五千元計算之損害金，而駁回丙○○等七人其餘之請求，丙○○等七人就其敗訴部分
，未提起第二審上訴。新普公司等對其敗訴部分提起上訴，原審就第一審命甲○○、
賀雋林給付部分，及命新普公司給付違約金數額每日超過四千五百元部分廢棄，改判
駁回丙○○等七人該部分之訴，並駁回新普公司其餘之上訴。丙○○等七人與新普公
司各就其敗訴部分提起第三審上訴。關於丙○○等七人與新普公司間相互上訴部分，
由本院另案判決）。
被上訴人則以：甲○○為新普公司之總經理，賀雋林為新普公司監察人，以該公司法
定代理人之身分在協議書上簽名，伊並非協議書之當事人，不負違約之責等語，資為
抗辯。
原審依審理之結果，以：查八十二年九月二十一日訟爭第一份協議書，開宗明義指出
立協議書人甲方為上訴人丙○○等六人，乙方為新普公司，八十三年三月十四日訟爭
第二份協議書，抬頭亦表明立協議書人甲方為上訴人七人，乙方為新普公司。依第一
份協議書前言及第一條約定，其訂約目的為：「雙方就台北市○○區○○段二九三…
…地號合建事宜」，「雙方誠意履行於七十八年七月十四日所訂原合建契約為協議」
，第二份協議書前言，亦訂明「雙方就合建松山區○○段二九三……地號房屋補充事
宜協議」，一再表明協議書在解決雙方合建之紛爭，而合建契約之建方，為新普公司
，被上訴人並非合建契約之立約人，此有兩造所不爭之合建契約書附卷可稽，顯見被
上訴人應非本件協議書當事人。從協議書內容觀之，係約定合建雙方如何履行合建契
約，諸如房屋如何分配、保證金如何退還、合建房屋何時完工、如何領取使用執照、
房屋交付及移轉期限、電錶如何改善及違約之處理，在在規範建商與地主之責，因被
上訴人非合建契約之建方或地主，無從履行合建內容，益見被上訴人非為協議書之立
約人。倘如上訴人所言，被上訴人未表明代理之旨，其簽名與新普公司有相當距離，
或如黃顯鈞所言，被上訴人未表明為見證人或新普公司之代理人，即據以推定彼等二
人為獨立當事人或保證人，則被上訴人應如何負擔保責任，如何負連帶或代償之責，
訟爭協議書內應有所約定，然系爭兩份協議書，有關被上訴人之權義事項，俱付之闕
如。再就第一份協議書第十二條約定內容視之，其約定協議書一式四份，雙方及見證
人各執乙份為證，而被上訴人俱未執有該協議書，業據證人黃顯鈞證明在卷，苟被上
訴人為協議書立約人，當不致如此。是被上訴人辯稱彼分別為新普公司總經理、監察
人，以新普公司法定代理人身分簽約，因新普公司支付違約金，甲○○乃開立私人支
票乙節，尚屬可信。被上訴人既非訟爭協議書當事人，從而上訴人自不得本於協議書
請求系爭違約金及損害金，爰將第一審所為被上訴人敗訴部分之判決廢棄，改判駁回
上訴人該部分之訴，經核於法並無違背。上訴論旨，仍執陳詞，並就原審取捨證據、
認定事實及解釋契約之職權行使，指摘原判決關於該敗訴部分為不當，求予廢棄，非
有理由。
據上論結，本件上訴為無理由，依民事訴訟法第四百八十一條、第四百四十九條第一
項、第七十八條，判決如主文。
中      華      民      國    八十六    年      八      月    二十二    日
                              最高法院民事第二庭
                                  審判長法官  曾  桂  香
                                        法官  劉  延  村
                                        法官  徐  璧  湖
                                        法官  劉  福  聲
                                        法官  曾  煌  圳
      右正本證明與原本無異
                                              書  記  官
中      華      民      國    八十六    年      九      月      四      日
